【裁判字號】    96,訴,2124
【裁判日期】    970630
【裁判案由】    繼承登記
【裁判全文】
臺北高等行政法院裁定
                                     96年度訴字第02124號
原      告  甲○○○
被      告  臺北市古亭地政事務所
代  表  人  乙○○主任）住同.
訴訟代理人  丁○○
            丙○○
上列當事人間因繼承登記事件，原告不服臺北市訴願委員會中華
民國96年6 月13日府訴字第09670145100 號訴願決定，提起行政
訴訟，本院裁定如下：
    主  文
原告之訴駁回。
訴訟費用由原告負擔。
    理  由
一、按行政訴訟法第4 條第1 項規定：人民因中央或地方機關之
    違法行政處分，認為損害其權利或法律上之利益，經依訴願
    法提起訴願而不服其決定者，得向高等行政法院提起撤銷訴
    訟。復按「行政訴訟原以官署之處分為標的倘事實上原處分
    已不存在則原告之訴因訴訟標的之消滅即應予以駁回。」最
    高行政法院（改制前為行政法院）27年判字第28號著有判例
    可稽。從而，人民向高等行政法院提起撤銷訴訟以行政處分
    存在為其前提要件，如行政處分業經原處分機關自行撤銷而
    不存在，自不得提起撤銷訴訟，原告如逕行對之提起撤銷訴
    訟，應認起訴不備其他要件，依行政訴訟法第107 條第1 項
    第10款規定以裁定駁回之。
二、本件事實概要：
  (1)原告於96年2 月7 日檢具土地登記申請書等相關資料（被告
    收件文號：文山字第4162號登記申請案），向被告申辦本市
    文山區○○段○ ○段471 、372 、462 、461 、467 號土地
    （權利範圍均為全部）更正及分割繼承登記。案經被告查認
    尚有應補正事項，乃以96年2 月15日文山字第4162號土地登
    記案件補正通知書載明補正事項，通知原告於接到通知書之
    日起15日內補正，惟原告逾期未補正，被告乃以96年3 月14
    日文山字第4162號土地登記案件駁回通知書駁回所請。
  (2)原告不服，於96年3 月20日提起訴願；經被告重新審查後，
    以96年4 月16日北市古地一字第09630424200 號函通知台北
    市訴願審議委員會並副知原告略以：「主旨：關於訴願人甲
    ○○○君因不服本所96年3 月14日文山字第4162號登記案件
    駁回通知書處分提起訴願一案，……說明……二、本案經重
    新審查結果，原補正事項未臻完備，爰依訴願法第58條第2
    項撤銷原處分，並請訴願人依重新開立補正事項辦理補正…
    …」；台北市訴願審議委員會則據此認原處分已不存在，而
    為訴願不受理之決定。
  (3)原告認為被告應依據實體法律關係辦理更正及分割繼承登記
    ，並認為訴願決定不受理於法不合，而提起本件撤銷訴訟。
三、原告訴稱略以：
  (1)上開土地參見日據時代資料，所有者為林篇、林紹基、林樑
    材、林梓材、林傳芳、林萬吉、林心富、林珍義、林朝記、
    林傳定、林傳賢、林炳煌、林炳金等13人（林三材於大正9
    年過世是絕戶），無「1/14共有人保持證」之土地所有權狀
    ，故所謂林炳金之應繼分為1/14是錯誤的，並非以人數為應
    繼分之分配，而是應以各房之比例為之，所以繼承人13人：
    林篇（1/30）、林紹基（1/30）、林樑材（1/60）、林梓材
    （1/60）、林傳芳（1/30）、林萬吉（1/30）、林心富（1/
    24）、林珍義（1/24）、林朝記（1/12）、林傳定（1/6 ）
    、林傳賢（1/6 ）、林炳煌（1/6 ）、林炳金（1/6 ）、林
    三材（絕戶無需分配）。故林炳金之應繼分應為1/ 6，故林
    炳金1/14由林得龍繼承部分應塗銷，更正為林炳金應繼分為
    1/6 ，並由林家鎮（原告之父）繼承。
  (2)提出起訴狀（本院卷p-06）、行政訴訟答辯狀（本院卷p-08
    ）、行政訴訟答辯狀(二)補充理由狀（本院卷p-85）、行政訴
    訟答辯狀(三)補充理由狀（本院卷p-98）、行政訴訟答辯狀（
    本院卷p106）、再提出答辯（本院卷p126），認為被告應依
    據實體法律關係辦理更正及分割繼承登記。聲明：訴願決
    定及原處分撤銷，上開土地林炳金應繼分1/14由林得龍繼
    承部分應予塗銷，更正為林炳金應繼分為1/6 ，並由林家鎮
    繼承（各繼承人應繼分如上）。
四、經查，本件臺北市訴願委員會中華民國96年6 月13日府訴字
    第09670145100 號之訴願決定（訴願不受理），是針對原告
    不服被告之原處分（96年3 月14日文山字第4162號土地登記
    案件駁回通知書駁回所請）而來；而該原處分，業經被告以
    96年4 月16日北市古地一字第09630424200 號函依訴願法第
    58條第2 項自行撤銷而不存在，則原告對已撤銷之行政處分
    提起本件撤銷訴訟，核與首揭規定及判例意旨即有未合，應
    認起訴不備其他要件以裁定駁回之。又原告之訴既不合法，
    則實體上之主張，即無庸予以審究，附此敘明。
五、原告於相關書狀內，偶稱對本院89年度訴字第112 號判決（
    參本院卷p-24）提起再審之語；經查，該案是原告之父林家
    鎮對上開5 筆土地其中之第467 號土地原屬祭祀公業林德泰
    所有，79年12月20日台北市政府為興建北部第二高速公路而
    將之徵收，林家鎮為祭祀公業派下員，有領取徵收補償費之
    權利，而對被告起訴請求將上開另4 筆土地更正為林家鎮
    所有、第467 號土地之徵收補償及利息歸還林家鎮、被
    告違法為系爭土地之繼承登記，應對林家鎮為損害賠償云云
    。該案程序上不合法，關於更正部分，是因林家鎮早先曾委
    任原告就上開土地向被告申請更正登記而經駁回，經訴願程
    序後，由行政法院（現已改制為最高行政法院）判決確定（
    參該院81年度判字第196 號判決、81年判字第894 號再審判
    決），故重複起訴為不合法，其請求損害賠償自不合法，另
    向非徵收主管機關訴求發給土地徵收補償費亦不合法，故該
    案依行政訴訟法第107 條第1 項第9 、10款裁定駁回在案。
    既該案並未為實體判決，自無原告所稱行政訴訟法第273 條
    第1 項第9 款、第11款提起再審之情事，併此敘明。
六、據上論結，本件原告之訴不合法，爰依行政訴訟法第107 條
    第1 項第10款、第104 條、民事訴訟法第95條、第78條之規
    定，裁定如主文。
中    華    民    國    97    年     6    月   30     日
                       臺北高等行政法院第三庭
                                 審判長法  官  姜素娥
                                       法  官  楊莉莉
                                       法  官  陳心弘
上為正本係照原本作成。
如不服本裁定，應於送達後10日內向本院提出抗告狀（須按他造
人數附繕本）。
中    華    民    國    97    年     6    月   30     日
                                       書記官  鄭聚恩


司法院資訊處製作；財團法人民間司法改革基金會備份。
